臺灣彰化地方法院刑事判決　　　　　　　100年度訴字第173號
公　訴　人　臺灣彰化地方法院檢察署檢察官
被　　　告　白豈彰
上列被告因違反毒品危害防制條例案件，經檢察官提起公訴（99
年度毒偵字第2339、2385號），本院改依簡式審判程序判決如下
：
    主  文
白豈彰施用第一級毒品，累犯，處有期徒刑拾壹月。扣案之海洛
因貳包（合計驗餘淨重壹點玖捌公克）、甲基安非他命玖包（合
計驗餘淨重貳參點壹捌玖壹公克）沒收銷燬之，扣案之夾鏈分裝
袋貳包、玻璃吸食器貳支均沒收。
    事  實
一、白豈彰前於民國98年間因施用毒品案件，經本院以98年度毒
    聲字第98號裁定移送觀察勒戒後，認無繼續施用毒品之傾向
    ，而於98年4 月28日執行完畢釋放，並由臺灣彰化地方法院
    檢察署檢察官以98年度毒偵字第704 號為不起訴處分確定。
    復於99年間因持有第一級毒品案件，經臺灣臺南地方法院以
    99年度簡字第292 號判決判處有期徒刑2 月確定，甫於99年
    7 月26日易科罰金執行完畢。詎仍不知悔改，復基於施用第
    一級毒品海洛因及第二級毒品甲基安非他命之犯意，於99年
    11月23日凌晨2 時許，在其位於彰化縣彰化市○○里○○鄰○
    ○路○ 段49巷19號之住處，以將海洛因、甲基安非他命混和
    置入玻璃吸食器內加熱產生煙霧而吸食之方式，同時施用第
    一級毒品海洛因及第二級毒品甲基安非他命1 次。嗣於99年
    11月23日上午7 時許，為警在上址查獲，並扣得海洛因2 包
    （合計驗餘淨重1.98公克）、甲基安非他命9 包（合計驗餘
    淨重23.1891 公克）、愷他命1 包（驗餘淨重0.6878公克）
    、夾鏈分裝袋2 包、玻璃吸食器2 支、糖粉5 包、電子磅秤
    1 台、現金7300元、行動電話3 支（門號0000000000、0000
    000000、0000000000號）等物（均未扣存本案），始悉上情
    。
二、案經彰化縣警察局鹿港分局報告臺灣彰化地方法院檢察署檢
    察官偵查起訴。
    理  由
一、本件被告所犯為死刑、無期徒刑或最輕本刑為3 年以上有期
    徒刑以外之罪，其於準備程序中就被訴事實為有罪之陳述，
    經法官告知簡式審判程序之旨，並聽取公訴人之意見後，本
    院合議庭依刑事訴訟法第273 條之1 第1 項規定，裁定由受
    命法官獨任進行簡式審判程序，合先敘明。
二、上揭事實，業據被告白豈彰於警、偵訊及本院審理時均坦承
    不諱，且其於99年11月23日為警查獲時所採取之尿液，經送
    鑑驗結果，確呈嗎啡、甲基安非他命陽性反應，此有彰化縣
    警察局鹿港分局委託鑑驗尿液代號與真實姓名對照表、詮昕
    科技股份有限公司99年12月6 日所出具之濫用藥物尿液檢驗
    報告各1 紙附卷可稽，而扣案之白色粉末2 包（合計驗餘淨
    重1.98公克）經檢驗結果，確認均係第一級毒品海洛因，此
    有法務部調查局濫用藥物實驗室99年12月29日調科壹字第09
    923028770 號鑑定書1 份在卷足憑，另扣案之白色結晶10包
    ，其中編號1 至9 （合計驗餘淨重23.1891 公克）經檢驗結
    果，確認係第二級毒品甲基安非他命、編號12（驗餘淨重0.
    6878公克）經檢驗結果，則係第三級毒品愷他命，此有行政
    院衛生署草屯療養院100 年2 月21日草療鑑字第1000200089
    號鑑定書1 份附卷可參，此外，復有扣案之夾鏈分裝袋2 包
    、玻璃吸食器2 支在卷可資佐證，應認被告之自白確與事實
    相符，洵堪採信。再查，被告前有如犯罪事實欄所述之觀察
    勒戒紀錄，而於98年4 月28日執行完畢等情，有臺灣高等法
    院被告前案紀錄表在卷可稽，其於觀察勒戒執行完畢後5 年
    內再度施用毒品，已合於毒品危害防制條例第23條第2 項之
    規定，應依法論科。
三、核被告白豈彰所為，係犯毒品危害防制條例第10條第1 項之
    施用第一級毒品罪及同條第2 項之施用第二級毒品罪。被告
    為施用毒品而持有第一、二級毒品，其持有之低度行為均應
    為施用之高度行為所吸收，均不另論罪。又被告自承將海洛
    因及甲基安非他命混合置入玻璃吸食器內點火一起吸食，係
    一行為同時觸犯施用第一級毒品及第二級毒品2 罪名，為想
    像競合犯，應依刑法第55條規定，從一重之施用第一級毒品
    罪論處。再查被告有上開犯罪事實欄所載之前科紀錄，而於
    99年7 月26日執行完畢等情，有臺灣高等法院被告前案紀錄
    表1 份附卷可稽，被告於受有期徒刑之執行完畢後，5 年內
    故意再犯有期徒刑以上之罪，為累犯，應依刑法第47條第1
    項之規定，加重其刑。爰審酌被告前曾有施用毒品罪行，經
    送觀察勒戒後，猶不知悔改，再施用毒品不輟，不僅戕害自
    身健康，更辜負國家將之視為病人，並施以長時間之戒治處
    遇之苦心，惟其對他人權益之侵害仍屬有限，於犯後坦承犯
    行，暨其犯罪動機、目的、手段、施用次數及其智識程度、
    生活狀況等一切情狀，量處如主文所示之刑，以資懲儆。
四、沒收部分：
  (一)按毒品危害防制條例第18條後段規定：查獲之第三級毒品，
    無正當理由而擅自持有者，沒入銷燬之，然依同條例第18條
    第1 項後段應沒入銷燬之毒品，專指查獲施用或持有之第三
    級毒品，尚不構成犯罪行為，而應依行政程序沒入銷燬而言
    。又同條例第19條第1 項所定「供犯罪所用或因犯罪所得之
    物」，係指犯同條例第4 條至第9 條、第12條、第13條或第
    14條第1 項、第2 項之罪所用或所得之物，不包括毒品本身
    在內，自不得為第三級、第四級毒品之沒收依據，故對於查
    獲製造、運輸、販賣、意圖販賣而持有之第三級毒品，其沒
    收，並無特別規定，則對於犯販賣第三級毒品罪所持有遭查
    獲之第三級毒品之沒收，毒品危害防制條例並無特別規定，
    如其行為已構成犯罪，則該毒品即屬不受法律保護之違禁物
    ，應回歸刑法之適用，依刑法第38條第1項第1款規定，併予
    宣告沒收（最高法院95年度臺上字第5252號、最高法院96年
    度臺上字第727號、96年臺上字第884號判決意旨參照）。另
    被告經法院為有罪之科刑判決時，查獲之毒品，與被告本案
    所犯並經法院諭知有罪者若全然無關，不得於該有罪判決之
    主刑下宣告沒收（最高法院95年度台上字第5304號、94年度
    台上字第1227號判決意旨參照）。
  (二)扣案之海洛因2 包（合計驗餘淨重1.98公克）及甲基安非他
    命9 包（合計驗餘淨重23.1891 公克）分屬毒品危害防制條
    例所定之第一、二級毒品，應依該條例第18條第1 項前段沒
    收銷燬之；而扣案之夾鏈分裝袋2 包、玻璃吸食器2 支則均
    為被告所有，且係供其犯施用毒品所用之物，此據被告於本
    院審理時供明在卷，爰依刑法第38條第1 項第2 款之規定宣
    告沒收。
  (三)至扣案之愷他命1 包（驗餘淨重0.6878公克），被告供稱並
    未施用愷他命，而與本件施用毒品案件無關，本院亦查無其
    他積極證據足以證明上開扣案之毒品確為其施用，揆諸前揭
    意旨，爰不於本案主刑下宣告沒收銷燬。另扣案之糖粉5 包
    、電子磅秤1 台、現金7300元及行動電話3 支（門號000000
    0000、00000000 00 、0000000000號）等物，非屬違禁物，
    且據被告所稱均與本案無關，爰均不予宣告沒收。
據上論斷，應依刑事訴訟法第273 條之1 第1 項、第299 條第1
項前段，毒品危害防制條例第10條第1 項、第2 項、第18條第1
項前段，刑法第11條、第55條、第47條第1 項、第38條第1 項第
2 款，判決如主文。
本案經檢察官楊聰輝到庭執行職務。
中    華    民    國   100    年    3     月    17    日
                  刑事第九庭    法  官  蕭文學
以上正本證明與原本無異。
如不服本判決應於收受判決後10日內向本院提出上訴書狀，並應
敘述具體理由；其未敘述上訴理由者，應於上訴期間屆滿後20日
內向本院補提理由書（均須按他造當事人之人數附繕本）「切勿
逕送上級法院」。
中    華    民    國   100    年    3     月    18    日
                                書記官  卓俊杰
附錄本案論罪科刑法條全文：
毒品危害防制條例第10條
施用第一級毒品者，處六月以上五年以下有期徒刑。
施用第二級毒品者，處三年以下有期徒刑。